臺灣新竹地方法院民事裁定
111年度消債更字第59號
聲  請  人  
即債務人    陳楉蒔  

代  理  人  戴美雯律師（法扶）                      
上列當事人因消費者債務清理事件聲請更生，本院裁定如下：
    主  文
債務人陳楉蒔自中華民國一百一十一年十一月二十一日十七時起
開始更生程序。
命司法事務官進行本件更生程序。
    理  由
一、按債務人不能清償債務或有不能清償之虞者，得依消費者債
    務清理條例（下稱消債條例）所定更生或清算程序，清理其
    債務；債務人對於金融機構負債務者，在聲請更生或清算前
    ，應向最大債權金融機構請求協商債務清償方案，或向其住
    、居所地之法院或鄉、鎮、市、區調解委員會聲請債務清理
    之調解，消債條例第3條、第151條第1項分別定有明文。此
    係採前置協商主義，是債務人於協商程序中，自應本於個人
    實際財產及收支狀況，依最大誠信原則，商討解決方案。如
    終究不能成立協商，於聲請更生或清算時，法院審酌上開條
    文所謂「不能清償或有不能清償之虞」，允宜綜衡債務人全
    部收支、信用及財產狀況，評估是否因負擔債務，而不能維
    持人性尊嚴之最基本生活條件，所陳報之各項支出，是否確
    屬必要性之支出，如曾有協商方案，其條件是否已無法兼顧
    個人生活之基本需求等情，為其判斷之準據。又法院開始更
    生程序之裁定，應載明其年、月、日、時，並即時發生效力
    。法院開始更生或清算程序後，得命司法事務官進行更生或
    清算程序，必要時得選任律師、會計師或其他適當之自然人
    或法人1人為監督人或管理人，復為同條例第45條第1項、第
    16條所明定。
二、聲請意旨略以：聲請人前有不能清償債務之情事，而積欠債
    務總額新臺幣（下同）319,497元（見調解卷第19頁）。聲
    請人於民國（下同）111年5月17日於本院進行債務前置調解
    ，最大債權銀行即國泰世華商業銀行股份有限公司提出分72
    期、利率3%、每月清償7,990元之還款條件（見調解卷第111
    頁），惟聲請人表示無能力負擔，以致前置調解不成立，聲
    請人當庭聲請更生。為此，爰依消債條例請求裁定准許更生
    等語。
三、經查：
㈠、聲請人主張積欠債務總額319,497元，且於提出本件更生之聲
    請前，曾向本院聲請債務前置調解，惟前置調解未能成立乙
    情，此有調解程序筆錄附於本院111年度司消債調字第85號
    卷內可稽（見調解卷第107頁），業經本院依職權調閱上開
    案卷查核屬實，堪認聲請人已依消債條例之規定聲請前置調
    解而未能成立。另依債權人於調解時及本案陳報之債權數額
    ，聲請人目前積欠銀行債務數額約533,447元、非銀行債務
    數額約249,366元（不含未陳報債權額之遠傳電信股份有限
    公司）、交通部公路總局新竹區監理所新竹市監理站之汽車
    燃料使用費、違費及交通違規約43,301元，上開債務數額合
    計約826,114元，此有債權人提出之陳報狀附於調解卷及本
    案卷內可參（見調解卷第83、93頁、本院卷第11、31、103
    、105、115、123、137、147頁）。是以，聲請人據以聲請
    更生，本院自應綜合聲請人目前全部收支及財產狀況，評估
    是否已不能維持符合人性尊嚴之最基本生活條件，而有「不
    能清償或不能清償之虞」之情事而定。
㈡、聲請人陳報自110年9月1日起於○○事業有限公司派至○○學校○○
    校區餐廳擔任廚工，每月含獎金、加班等月收入28,000元，
    但寒暑假薪水會減少，因為寒暑假不是每天上班，要看學校
    人員上班及學生上課人數，7月份目前上10天班（至111年7
    月21日），包含寒暑假，聲請人每月平均月薪約24,000元，
    於寒暑假期間，公司沒有派伊到其他地方工作等語（見本院
    卷第193-194頁），並提出在職證明、110年12月至111年5月
    份薪資明細表在卷為證（見本院卷第87-89頁），考量聲請
    人為57年0月出生，現年54歲（見調解卷第23頁），學歷為
    國中肄業（見本院卷第67頁），再審酌聲請人所提出其110
    年12月至111年5月份之員工薪資條（見本院卷第89頁），其
    上所載其上開期間實領薪資金額合計為148,021元，平均每
    月為24,670元，故本院即暫以聲請人每月收入金額為24,670
    元，作為計算債務人目前償債能力之依據；又聲請人主張其
    每月生活必要支出為17,076元（見本院卷第194頁），並提
    出房屋租賃契約書及繳納證明等件在卷供參（見本院卷第71
    -85頁）。經查，聲請人所主張之上開生活支出數額，未逾
    衛生福利部公告臺灣省111年每人每月最低生活費之1.2倍即
    17,076元（111年每月生活所必需〈必要生活費用〉數額一覽
    表，見本院卷第199頁），應屬可採，則本件聲請人主張每
    月生活必要支出為17,076元，洵堪認定。
㈢、從而，聲請人主張無法負擔債務等語，以聲請人每月收入約2
    4,670元，扣除每月必要生活支出17,076元觀之，賸餘約7,5
    94元可供支配，仍不足負擔前置調解時，最大債權銀行提出
    分72期、每月清償7,990元之還款條件，且聲請人目前積欠
    之債務數額合計已達約826,114元，已如前述，以其目前每
    月所得餘額7,594元所計算，尚須9年多始得清償債務（計算
    式：826,114元÷7,594元÷12個月＝9.07年），遑論其目前積
    欠之債務，其利息及違約金部分等仍持續增加中，待清償之
    債務總額應屬更高。本院審酌聲請人名下有28筆有效保單（
    含個人及團體保險）、使用中之機車、3筆土地，惟上開3筆
    土地為分別共有，聲請人持分比例甚低，客觀上恐變價不易
    ，此有聲請人111年6月24日陳報狀、本院依職權調查之聲請
    人稅務電子閘門財產所得調件明細表、法務部高額壽險資訊
    連結作業、訊問筆錄等件在卷為證（見本院卷第41-57、68
    、194頁），堪認聲請人客觀上經濟狀況已有不能清償債務
    之情形，而有藉助更生制度調整其與債權人間之權利義務關
    係而重建其經濟生活之必要。
四、綜上所述，聲請人係一般消費者，其已達不能清償債務之程
    度，其中無擔保或無優先權之債務未逾12,000,000元，且未
    經法院裁定開始清算程序或宣告破產；又查無消債條例第6
    條第3項、第8條或第46條各款所定駁回更生聲請之事由存在
    ，則聲請人聲請更生，即應屬有據。本件聲請人聲請更生既
    經准許，併依上開規定命司法事務官進行本件更生程序，爰
    裁定如主文。至聲請人於更生程序開始後，應提出足以為債
    權人會議可決或經法院認為公允之更生方案以供採擇，而司
    法事務官於進行本件更生程序、協助債務人提出更生方案時
    ，亦應依債務人之薪資變化、社會常情及現實環境衡量債務
    人之償債能力，並酌留其生活上應變所需費用，進而協助債
    務人擬定允當之更生方案，始符消債條例重建債務人經濟生
    活之立法目的，附此敘明。
中    華    民    國   111    年    11     月   21    日
                        民事第二庭    法  官  鄭政宗
以上正本係照原本作成。
本件不得抗告。
中    華    民    國   111    年    11    月    21    日
                                      書記官　黃志微